【裁判字號】    98,交上易,414
【裁判日期】    980429
【裁判案由】    過失致死
【裁判全文】
臺灣高等法院臺中分院刑事判決       98年度交上易字第414號
上  訴  人  臺灣彰化地方法院檢察署檢察官
被      告  甲○○
上列上訴人因被告過失致死案件，不服臺灣彰化地方法院97年度
交易字第272號中華民國97年12月31日第一審判決（起訴案號：
臺灣彰化地方法院檢察署97年度偵字第9427號），提起上訴，本
院判決如下：
    主    文
原判決撤銷。
甲○○犯業務過失致人於死罪，處有期徒刑柒月；緩刑貳年。
    事    實
一、甲○○平日以木工裝潢為業，駕駛自小貨車載運裝潢材料、
    工具為其附隨業務，為從事駕駛業務之人。於民國97年7月
    21日上午某時，駕駛車牌H9-4576號自小貨車沿彰化縣鹿港
    鎮○○路由西向往東方向行駛，當日上午11時50分許，途經
    自由路生態公園旁約10公尺路燈4631號桿前彎道處，汽車行
    駛時，原應注意車前狀況，並隨時採取必要之安全措施，以
    及行經彎道路段，應減速慢行，作隨時停車之準備，而依當
    時情形，視線良好且無障礙物，並無不能注意之情事，竟疏
    未注意及此，貿然前行而追撞同向行駛在前之施瑞興所騎乘
    車牌YGO-373號機車，致施瑞興人車倒地，因而受有出血性
    休克、胸腹部挫傷等傷害。甲○○肇事後，在有偵查權限之
    人知悉肇事人之前，主動向到場處理事故之員警陳明自己係
    肇事者及陳述肇事經過，自首接受裁判。施瑞興因上開傷勢
    經送醫救治，延至翌日（97年7月22日）上午9時02分，仍傷
    重不治死亡。
二、案經施瑞興之配偶丙○○訴由臺灣彰化地方法院檢察署檢察
    官偵查起訴。
    理      由
一、本案證據能力之說明：按被告以外之人於審判外之陳述，雖
    不符前四條（按指刑事訴訟法第159條之1至第159條之4）之
    規定，而經當事人於審判程序同意作為證據，法院審酌該言
    詞陳述或書面陳述作成之情況，認為適當者，亦得為證據」
    ，又「當事人、代理人或辯護人於法院調查證據時，知有第
    159條第1項不得為證據之情形，而未於言詞辯論終結前聲明
    異議，視為有前項之同意」，刑事訴訟法第159條之5第1項
    、第2項亦有明文。本件被告就檢察官提出之證據之證據能
    力，均未於言詞辯論終結前聲明異議，且本院審酌該證據作
    成之情況，認為並無不當，則依上開說明，自視為同意作為
    證據，合先敘明。
二、上揭事實，迭據被告甲○○於原審及本院審理時坦承不諱，
    並據告訴人丙○○於警詢、檢察官偵查中指訴綦詳，且有道
    路交通事故調查報告表（一）（二）、交通事故現場談話紀
    錄表、道路交通事故現場圖，以及道路交通事故現場照片、
    相驗屍體證明書、相驗照片、臺灣彰化地方法院檢察署檢驗
    報告書在卷可稽。按汽車行駛時，駕駛人應注意車前狀況，
    並隨採取必要之安全措施，且行經彎道路段，應減速慢行，
    作隨時停車之準備，道路交通安全規則第94條第3項及第93
    條第1項第2款定有明文，被告既為駕駛人，自應遵守上開規
    定，而事故當時天氣晴朗，日間自然光線、柏油路面、路面
    乾燥無障礙物、視距良好，有上開道路交通事故調查報告表
    （一）在卷可按，依當時之情形，被告顯非不能注意，竟疏
    未注意及此而肇事，致被害人因而受有前開傷害終於傷重不
    治，被告自應負過失責任，且本件送請臺灣省彰化縣區車輛
    行車事故鑑定委員會鑑定結果亦認：「一、甲○○（即被告
    ）駕駛自小客貨車未注意車前狀況追撞前車，為肇事原因。
    二、施瑞興（即被害人）駕駛重機車在前方行駛被後方追撞
    ，無肇事因素。」，有該鑑定委員會97年9月25日彰縣鑑字
    第0975602041號函及附件可參（相驗卷第51-52頁）；被害
    人施瑞興因本件車禍受傷，及因傷重而死亡，其死亡與被告
    之過失行為間有相當因果關係。本件事證明確，被告過失犯
    行堪以認定。
三、按刑法上所謂業務，係指個人基於其社會地位繼續反覆所執
    行之事務，其主要部分之業務固不待論，即為完成主要業務
    所附隨之準備工作與輔助事務，亦應包括在內（最高法院71
    年臺上字第1550號判例意旨參照）。此項附隨之事務，並非
    漫無限制，必須與其主要業務有直接、密切之關係者，始可
    包含在業務概念中，而認其屬業務之範圍。查被告甲○○以
    木工裝潢為業，其平日駕駛自小貨車載運裝潢工具及材料為
    客戶從事裝潢工作，駕駛業務與被告之主要裝潢業務堪謂具
    有直接、密切之關係，應認駕駛亦屬被告業務之範圍。被告
    於事發當時即係駕駛自小貨車至客戶住處執行裝潢業務之返
    程途中，業據被告供陳明確（本院卷第19頁背面-20頁），
    自屬執行其附隨之駕駛業務。核被告所為，係犯刑法第276
    條第2項之業務過失致死罪。檢察官起訴書認係犯同條第1項
    之普通過失致死罪，尚有未洽，起訴法條應予變更。又被告
    於肇事後，有偵查權限之人知悉犯罪人之前，主動向到場處
    理事故之員警陳明自己係肇事者及陳述肇事經過，有彰化縣
    警察局道路交通事故肇事人自首情形紀錄表（相驗卷第22
    頁）在卷可按，其對於未發覺之罪自首而接受裁判，依刑法
    第62條前段之規定，得減輕其刑。
四、原審予以論罪科刑固非無見，惟被告本件過失致死犯行係屬
    執行其附隨業務中所為，應係犯刑法第276條第2項之業務過
    失致死罪，原審未察，以同條第1項之普通過失致死罪論科
    ，容有未妥，檢察官執此上訴指摘原判決不當，非無理由，
    原判決既有上揭可議而無可維持，應由本院將原判決撤銷改
    判。爰審酌被告素行良好，於本件車禍應負完全過失責任，
    惟於本院審理中已與被害人家屬達成和解（參本院卷第31頁
    所附調解程序筆錄影本），暨其智識程度、犯後坦承犯行等
    一切情狀，量處如主文第2項所示之刑，並以被告前未曾受
    有期徒刑以上刑之宣告，有其前案紀錄表附卷可憑，經此教
    訓，當知惕勉而無虞再犯，本院綜核各情認上開有期徒刑之
    宣告，已足策其自新，所宣告之刑，以暫不執行為適當，併
    依法諭知緩刑二年，用啟向上。
據上論結，應依刑事訴訟法第369條第1項前段、第364條、第299
條第1項前段、第300條，刑法第276條第2項、第62條前段、第74
條第1項第1款，刑法施行法第1條之1，判決如主文。
本案經檢察官乙○○到庭執行職務。
中    華    民    國    98    年    4     月    29    日
            刑事第十庭    審判長法  官  林  照  明
                                法  官  郭  瑞  祥
                                法  官  林  欽  章
以上正本證明與原本無異。
如不服本判決應於收受送達後10日內向本院提出上訴書狀，其未
敘述上訴之理由者，並得於提起上訴後10日內向本院補提理由書
（均須按他造當事人之人數附繕本）「切勿逕送上級法院」。
                                書記官  許  哲  禎
中    華    民    國    98    年    4     月    29    日
附錄本案論罪科刑法條全文：
中華民國刑法第276條（過失致死罪）
因過失致人於死者，處 2 年以下有期徒刑、拘役或 2 千元以下
罰金。
從事業務之人，因業務上之過失犯前項之罪者，處 5 年以下有期
徒刑或拘役，得併科 3 千元以下罰金。


司法院資訊處製作；財團法人民間司法改革基金會備份。
